【裁判字號】    99,易,1631
【裁判日期】    990621
【裁判案由】    詐欺
【裁判全文】
臺灣臺中地方法院刑事判決              99年度易字第1631號
公  訴  人  臺灣臺中地方法院檢察署檢察官
被      告  甲○○
選任辯護人  徐盛國律師
上列被告因詐欺案件，經檢察官提起公訴（99年度偵字第9440號
），被告於準備程序中就被訴事實為有罪之陳述，經告以簡式審
判之旨，並聽取意見後，本院合議庭裁定由受命法官獨任進行簡
式審判程序，判決如下：
    主    文
甲○○幫助意圖為自己不法之所有，以詐術使人將本人之物交付
，處拘役拾日，如易科罰金，以新臺幣壹仟元折算壹日。緩刑
貳年。
    犯罪事實
一、甲○○依一般社會生活之通常經驗，應可知悉一般人均可自
    行申請金融帳戶使用，如非意圖供犯罪使用，無收取他人金
    融帳戶之必要，並可預見提供金融帳戶供人使用，可能幫助
    他人作為詐欺被害人匯款之用，藉以遂行詐欺犯行，並逃避
    檢警人員之追緝，竟仍基於幫助他人詐欺取財之不確定犯意
    ，於民國98年10月28日，在臺中市○○○路上之長榮桂冠酒
    店前，將其申辦之中國信託商業銀行水湳分行（下稱中國信
    託銀行水湳分行）帳號000000000000號帳戶之存摺影本、提
    款卡及密碼等資料，交付某真實年籍姓名不詳之成年人，以
    此方式幫助該人所屬之詐欺集團成員從事詐欺取財犯行。嗣
    該詐欺集團成員意圖為自己不法所有，基於詐欺取財之犯意
    聯絡，於同年11月2日17時30分許，撥打電話給丙○○，佯
    稱係花旗銀行客服人員，並對其詐稱：其之前在網路購買衣
    服之扣款錯誤，必須前往自動櫃員機依指示操作，始得解除
    扣款云云，致丙○○陷於錯誤，於同年月3日0時35分56秒、
    37分48秒、38分53秒、41分49秒、43分11秒、43分56秒，分
    別匯款新臺幣（下同）2萬元、1萬9,000元、2萬元、2萬2,0
    00元【起訴書誤載為2萬5,000元，經公訴人當庭更正】、1
    萬7,000元及1,000元，至甲○○之上開中國信託銀行水湳分
    行帳戶中，該數筆款項均旋遭提領一空。嗣因丙○○於匯款
    後察覺有異，報警處理，始循線查悉上情。
二、案經高雄市政府警察局苓雅分局報告臺灣高雄地方法院檢察
    署呈請臺灣高等法院檢察署核轉臺灣臺中地方法院檢察署檢
    察官偵查起訴。
    理    由
一、訊據被告甲○○對於上開中國信託銀行水湳分行帳戶為其所
    申設，並於前揭時、地，將其該帳戶之存摺影本、提款卡連
    同密碼，交付予真實姓名年籍均不詳之成年人，嗣被害人丙
    ○○於前述時間，遭詐欺集團成員施以詐術，致陷於錯誤，
    將前揭款項接續匯入被告之上開帳戶等情供承不諱，並經被
    害人丙○○於警詢之指述明確，復有中國信託商業銀行股份
    有限公司98年11月18日中信銀字第09822271213522號函檢附
    被告甲○○帳戶開戶資料及歷史交易查詢報表、中國信託銀
    行自動櫃員機客戶交易明細表、內政部警政署反詐騙諮詢專
    線紀錄表、新竹市警察局第二分局關東橋派出所受理詐騙帳
    戶通報警示簡便格式表、受理各類案件紀錄表、受理刑事案
    件報案三聯單等在卷可稽，足認被告甲○○上開帳戶，確為
    詐欺集團成員作為實施詐欺被害人丙○○犯行之用乙節，足
    堪認定。
二、按刑法上之故意，可分為直接故意與不確定故意（未必故意
    ），所謂「不確定故意」，係指行為人對於構成犯罪之事實
    ，預見其發生而其發生並不違背其本意者，刑法第13條第2
    項定有明文。今日一般人至銀行或郵局開設帳戶並非難事，
    如非供犯罪之非法使用，衡情自無置自己名義帳戶不用，而
    出價取得他人帳戶使用之必要。又衡諸金融存款帳戶事關存
    戶個人財產權益之保障，除非本人或與本人親密關係者，難
    認有何理由可自由流通使用該存摺，而一般人均有妥為保管
    防阻他人任意使用之認識，縱因特殊情況偶有交他人使用之
    需，亦必然深入瞭解用途再行提供以使用，方符常情。是無
    正當理由，將帳戶提供他人使用，客觀上足可預見其目的，
    係欲以該金融帳戶供作犯罪出入之帳戶或其他不法目的，否
    則應無隱匿自己名義帳戶而購買他人金融帳戶使用之必要。
    且邇來利用電話或報紙刊登廣告詐欺取財之犯罪類型層出不
    窮，該等犯罪多數均係利用人頭帳戶作為出入帳戶，並經媒
    體廣為披載，此應為一般人本於一般認知能力所易於意會者
    。被告於本院審理時為認罪之表示，且衡以被告於行為時為
    27歲之成年人，應有相當之社會生活經驗，對於他人收取其
    提款卡及密碼後，可能利用其上開帳戶實施詐欺取犯行應可
    預見，而被告仍為交付而容認他人使用其帳戶，是被告提供
    上開帳戶資料時，有幫助他人犯詐欺取財罪之不確定故意，
    亦堪可認定。綜上所述，被告自白與事實相符，本案事證明
    確，其幫助詐欺取財之行為，洵堪認定。
三、按幫助犯之成立，主觀上行為人須有幫助故意，客觀上須有
    幫助行為，意即須對於犯罪與正犯有共同之認識，而以幫助
    之意思，對於正犯資以助力，而未參與實施犯罪之行為者而
    言（參照最高法院75年度臺上字第1509號、88年度臺上字第
    1270號判決意旨）。查，向被告收取上開帳戶存摺影本、提
    款卡及密碼之不詳之人，使其所屬之犯罪集團成員利用上開
    帳戶詐騙被害人丙○○之財物，係犯刑法第339條第1項之詐
    欺取財罪。被告將其所有上開帳戶存摺影本、提款卡及密碼
    提供該詐欺集團使用，使該詐欺集團作為對被害人丙○○實
    行詐欺取財犯罪之取款工具，顯係基於幫助他人實行詐欺取
    財犯罪之犯意，且所為提供金融帳戶之行為，亦屬刑法詐欺
    罪構成要件以外之行為。是核被告甲○○所為，係犯刑法第
    30條第1項、刑法第339條第1項之幫助詐欺取財罪。被告行
    為僅止於幫助，爰依刑法第30條第2項規定，按正犯之刑減
    輕之。爰審酌被告提供上揭銀行帳戶供詐欺集團成員使用，
    助長詐欺集團財產犯罪之風氣，致本案被害人受騙而匯款，
    實為當今社會層出不窮之詐財事件所以發生之根源，造成社
    會互信受損，擾亂金融交易往來秩序，影響層面甚大，且亦
    因被告提供帳戶之行為，使執法人員難以追查該詐騙集團之
    真實身分，實屬不該，應予相當之非難，惟考量被告於本院
    坦承犯行之犯後態度，並酌量被告之智識程度、犯罪動機、
    目的、手段、提供帳戶之數量、對於被害人丙○○所生之損
    害及事後並與丙○○達成和解，賠償其損失等一切情狀，量
    處如主文所示之刑，並諭知易科罰金之折算標準。末查，被
    告未曾因故意犯罪而受有期徒刑以上刑之宣告，有臺灣高等
    法院被告前案紀錄表在卷可稽，其因一時失慮，觸犯刑責，
    事後坦承犯行，尚有悔意，與被害人丙○○達成和解，賠償
    被害人丙○○之損失，有和解書1份在卷足憑，被告於歷此
    偵審程序及罪刑之宣告後，信其能知所警惕，應無再犯之虞
    ，本院因認對其所宣告之刑，應以暫不執行為適當，爰併予
    諭知緩刑2年，以啟自新。
據上論斷，應依刑事訴訟法第273條之1第1項、第299條第1項前
段，刑法第30條第1項前段、第2項、第339條第1項、第41條第1
項前段、第74條第1項第1款，刑法施行法第1條之1第1項、第2項
前段，判決如主文。
本案經檢察官乙○○到庭執行職務。
中    華    民    國    99    年  6      月    21     日
                    刑事第三庭  法  官  李慧瑜
以上正本證明與原本無異。
如不服本判決，應於收受送達後10日內向本院提出上訴書狀（應
敘述具體理由並附繕本）。
                                書記官  張雅慧
中    華    民    國    99    年  6      月    21     日
附錄論罪科刑法條：
中華民國刑法第339條第1項
意圖為自己或第三人不法之所有，以詐術使人將本人或第三人之
物交付者，處5年以下有期徒刑、拘役或科或併科1千元以下罰金
。

司法院資訊處製作；財團法人民間司法改革基金會備份。
